臺灣新竹地方法院交通事件裁定　　　　 99年度交聲字第556號
原處分機關　交通部公路總局新竹區監理所
異　議　人
即受處分人　翁宏瑋
上列異議人即受處分人因違反道路交通管理處罰條例案件，對於
交通部公路總局新竹區監理所民國99年9月15日竹監自字第裁50-
E39A32027 號違反道路交通管理事件裁決處分聲明異議，本院裁
定如下：
    主  文
原處分撤銷。
翁宏瑋不罰。
    理  由
一、按交通法庭認為聲明異議有理由或聲明異議雖無理由而原處
    分不當或違法者，應以裁定將原處分經聲明異議部分撤銷，
    並自為裁定，道路交通事件處理辦法第19條前段定有明文。
    又按法院受理交通事件，準用刑事訴訟法之規定，道路交通
    管理處罰條例第89條前段定有明文。另參諸最高法院76年臺
    上字第4986號判例要旨：「認定犯罪事實所憑之證據，雖不
    以直接證據為限，間接證據亦包括在內，然而無論直接證據
    或間接證據，其為訴訟上之證明，須於通常一般之人均不致
    有所懷疑，而得確信其為真實之程度者，始得據為有罪之認
    定，倘其證明尚未達到此一程度，而有合理之懷疑存在而無
    從使事實審法院得有罪之確信時，即應由法院為諭知被告無
    罪之判決」，是以法院審理違反道路交通管理處罰條例事件
    時，當踐行完畢調查證據之程序後，就認定行為人之違規事
    實，仍不能有任何之合理懷疑存在，如法院就原處分機關所
    認定之行為人違規之事實仍有合理之訴訟上懷疑，而無法百
    分之百確信行為人之違規事實時，應為行為人有利之認定。
二、原處分意旨略以：異議人即受處分人翁宏瑋之車號1016-FN
    號自小客車，於民國99年4月25日下午3時46分許，在新竹市
    ○○路156 號前違規停車，經新竹市警察局第一分局北門派
    出所員警以竹市警交字第E39A32027 號舉發違反道路交通管
    理事件通知單（下稱本件舉發通知單），逕行舉發「在顯有
    妨礙他車通行處所停車」之違規行為。異議人接獲舉發通知
    單後，不服舉發而提出陳述單及查詢單，經原舉發機關函覆
    本案異議人之車號1016-FN 號自小客車佔用車道違規停車確
    實，駕駛人已離座，執勤員警逕行舉發無誤，另本件舉發通
    知單違規地點，因新竹市警察局委外電腦公司入案時誤植為
    新竹市○○路239 號，應更正為新竹市○○路156 號，本案
    有違規照片及逕行舉發通知單（存根聯），其違規事實明確
    等情，原處分機關再函覆異議人違規事實屬實，並認定異議
    人有「在顯有妨礙他車通行處所停車」之違規行為，以竹監
    自字第裁50-E39A32027號違反道路交通管理事件裁決書（下
    稱本件裁決書），依據道路交通管理處罰條例第56條第1 項
    第5款 及違反道路交通管理事件統一裁罰基準及處理細則第
    41、43、44、67等規定，裁處罰鍰新臺幣（下同）900 元。
三、聲明異議意旨略以：異議人之配偶於同一日即99年4 月25日
    下午1 時50分許，駕駛上開車號1016-FN 號自小客車，在新
    竹市○○路84號前，因暫停下車購物，員警舉發違規停車，
    異議人之配偶隨即駕車離去，嗣收到舉發通知單後，已於到
    案期限前繳付罰鍰，未料，竟收到同一日違規停車之第2 張
    舉發通知單（即本件舉發通知單），異議人並未在本件舉發
    通知單所載時間、地點再度違規停車，且未當場收到紅單，
    請原舉發機關能夠提出確切之證據，為此聲明異議，請求撤
    銷原處分云云。
四、經查：
（一）按「汽車駕駛人之行為有下列情形之一，當場不能或不宜
      攔截製單舉發者，得逕行舉發：…七、經以科學儀器取得
      證據資料證明其行為違規。」、「前項第七款之科學儀器
      應採固定式，並定期於網站公布其設置地點。但汽車駕駛
      人之行為屬下列情形之一者，不在此限：…四、違規停車
      而駕駛人不在場」、「第一項逕行舉發，應記明車輛牌照
      號碼、車型等可資辨明之資料，以汽車所有人為被通知人
      製單舉發」，道路交通管理處罰條例7之2條第1項第7款、
      第2項第4款及第4項分別定有明文。又「照相採證時，應
      著制服於明顯處所公開執法，並將違規要件完整攝入」、
      「逕行舉發，應記明車輛牌照號碼、車型等可資辨明之資
      料，以汽車所有人為被通知人製單舉發」、「逕行舉發案
      件應確實查明車主資料，並慎重審核採證相片，相片不清
      晰或顯示二以上違規車輛時，確認違規車輛有爭議時，避
      免舉發；逕行舉發違規停車應先置放舉發標示單，照片應
      隨舉發通知單送達」，內政部警政署交通違規稽查與輕微
      違規勸導作業注意事項肆具體作法一、交通違規稽查（一
      ）逕行舉發第5 至7 點及（三）注意事項第3 （2 ）點亦
      有明文。是警員執行交通取締勤務欲逕行舉發違規停車時
      ，自應遵守上揭規定。
（二）本院向原處分機關、原舉發機關函調逕行舉發之採證照片
      結果，原處分機關未予函覆，經函轉原舉發機關回覆，而
      據原舉發機關於99年10月28日以竹市警一分五字第099002
      3081號函覆稱：係本分局北門派出所警員廖裕宏照相逕行
      舉發，其中E39A32027 違規停車照片舉發，因存檔磁碟中
      毒無法讀取致無法提供貴院參辦等情，有該函文在卷可查
      （見本院卷第18頁），是以原處分機關、原舉發機關均無
      從補正本件舉發違規之採證照片。
（三）又證人即本件逕行舉發之新竹市警察局第一分局北門派出
      所警員廖裕宏到庭具結證稱：「（問：本件新竹市警察局
      竹市警交字第E39A32027 號舉發違規通知單是否你所製作
      ？）這不是我親手製作，逕行舉發是由我們第一分局第五
      組業務組委外請民間公司填製舉發通知單」、「（問：本
      件是否你所舉發的？）對」、「（問：本件是否逕行舉發
      ？）正確」、「（問：你們逕行舉發當時有檢附哪一些證
      據？）證據是違規車輛的照片」、「原本是有兩張照片，
      我有檢附一張中山路84號的違規照片給一分局五組，再來
      我有跟五組告知我們有告發兩張，其中一張照片格式損毀
      ，我根據申訴的那張告發單沒有辦法解釋為何當時有這張
      ，我有另外函文請我們五組撤銷這張舉發單」、「聲請異
      議人到監理站時，監理站打電話到派出所，剛好是我本人
      接的，我當時有再次跟監理人員說是否能直接撤單。後來
      我有在電話中聽到聲請異議人與監理站承辦人員的對話，
      承辦人員有和聲明異議人解釋，請異議人提出尚未繳納罰
      單的那張舉發照片，聲明異議人說照片已經撕毀了，所以
      監理站的人員請申訴人直接聲明異議」、「因為我當時沒
      辦法檢附舉發照片，所以沒辦法對舉發單作解釋，所以我
      才會請五組撤單」、「（問：你是否記得99年4 月的舉發
      過程？）不記得了」、「過程我不記得了，因為我印象中
      在那邊違規停車的，我都有用照相機照相，照完後，如果
      當時車上有人，我會請車主把車子駛離，不要擋到道路，
      這是正常程序」、「如果車上有人，我會看駕駛人在不在
      車上，如果駕駛不在，我會先請副駕駛座的人先去告知，
      如果等了超過1 分鐘或太久，我會直接照相逕行舉發」、
      「（問：在這一年三個月之間，你在這個新竹市○○路84
      號到156 號的路段，執勤的頻率高嗎？）每逢週六、週日
      的假日都會在那邊執勤」、「算是自由在那附近的路段走
      動，我們自己選的點」、「12時至14時的交通整頓勤務」
      、「交通整頓勤務只有排一個人，因為是簡單、單純的勤
      務，只是要讓中山路的車流順暢就好，所以也沒有配槍，
      也是單警服勤」、「（問：既然是99年4 月25日同一日的
      舉發，為什麼1 點50分的照片你還存檔，3 點46分這張照
      片會毀損了？）因為我個人以隨身碟保存並且壓縮，後來
      第一次申訴時，我去把照片找出來，當時只找已繳費的那
      張照片，沒有找到另一張」、「（問：你所存檔的隨身碟
      裡面，究竟是沒有這張下午3 點46分的照片檔案，還是有
      這張照片但是模糊無法辨識？）是沒有第二張關於車號10
      16-FN 號自小客車的違規照片」等語（見本院卷第47至51
      、54至55頁）。是依證人廖裕宏之證述內容，證人已無法
      提供採證照片供本院判斷。
（四）再者，本件異議人之代理人曹惠旻到庭陳稱：我是在99年
      4月25日下午駕駛車號1016-FN號自小客車，前往新竹市城
      隍廟附近買綿綿冰，當天是假日，因違規停車而收到制服
      員警逕行舉發的通知聯，該次違規時間是99年4 月25日下
      午1 時50分，之後異議人有收到紅單，但我追問異議人後
      ，才知同一天收到2 份紅單附違規照片，因異議人打算去
      繳罰款，順手將違規照片2 幀均撕毀，所以我沒有看到違
      規照片。事實上違規當天下午3 時多，我已經開車回到家
      裡，也沒收到第2 張的逕行舉發之通知聯，原本要檢附警
      衛室車道進出口之紀錄，因警衛室車道進出口的紀錄只留
      1 個月，已超過保留期間無法提出等語（見本院卷第51至
      57頁），足見異議人及其代理人亦無法提供採證照片予本
      院判斷。
（五）此外，上開證人即舉發員警廖裕宏於假日期間，負責整頓
      新竹市城隍廟週邊之交通，維持週邊道路行車順暢，每逢
      假日工作之繁瑣，應可想像，難予苛責證人記住每輛違規
      停車之狀況。而舉發員警既於舉發時已拍照採證，並依規
      移請分局之業務單位處理，原處分機關為本件裁決時，本
      應留存相關證據資料，作為裁決之依據，豈有本院調閱相
      關照片證據時，始函轉舉發機關提供予本院。茲因原處分
      機關無法提出異議人有於裁決書所載時間、地點違規停車
      之相關佐證，本院無從判斷異議人之車輛，究係1 次違規
      停車遭重複舉發、抑或2 次違規行為，本院已多方從舉發
      員警、異議人之代理人方面尋求採證照片未果，縱有卷附
      逕行舉發之存根聯影本在卷（見本院卷第19頁），亦無從
      證明異議人確有本件違規停車之事實。此外，復查無其他
      積極證據足認異議人之車輛，確有原處分機關所指之違規
      事實，徵諸首揭說明，自不得為異議人不利之認定。
五、綜上所述，本件尚無積極證據可供證明異議人於裁決書所載
    時間、地點有「在顯有妨礙他車通行處所停車」之違規行為
    ，復查無其他積極證據足供佐證，自難為異議人不利之認定
    。而原處分機關未經詳查，遽依道路交通管理處罰條例第56
    條第1項第5款規定予以裁罰，尚有未洽。異議人不服，聲明
    異議，為有理由，應依法將原處分撤銷，並為異議人不罰之
    諭知。
六、據上論斷，應依道路交通管理處罰條例第87條第2 項，道路
    交通事件處理辦法第19條前段，裁定如主文。
中    華    民    國   100    年    4     月    8     日
                  交通法庭法  官   黃美文
以上正本證明與原本無異。
如不服本裁定，應於裁定送達後5日內向本院提出抗告狀。
中    華    民    國   100    年    4     月    8     日
                          書記官   劉亭筠